臺灣板橋地方法院刑事判決　　　　　　　96年度訴字第2959號
公　訴　人　臺灣板橋地方法院檢察署檢察官
被　　　告　甲○○
　　　　　　　　　　（現另案於臺灣臺北看守所羈押）
上列被告因違反毒品危害防制條例案件，經檢察官提起公訴（96
年度毒偵字第4095號），本院於準備程序進行中，被告就被訴之
事實為有罪之陳述，經告知被告簡式審判程序之旨，並聽取當事
人之意見後，裁定進行簡式審判程序，本院判決如下：
    主  文
甲○○施用第一級毒品，累犯，處有期徒刑壹年，扣案之海洛因
壹包（淨重零點零伍公克）沒收銷燬之；上開毒品之外包裝袋壹
包及注射針筒壹支均沒收之。
    事  實
一、甲○○前因施用毒品案件，經本院先後2 次裁定送觀察、勒
    戒後，均認無繼續施用毒品傾向，分別於民國（下同）90年
    6 月1 日及91年9 月3 日觀察、勒戒執行完畢釋放，經臺灣
    板橋地方法院檢察署檢察官先後於90年6 月3 日、91年9 月
    5 日以90年度毒偵字第1505號、91年度毒偵字第2280號為不
    起訴處分確定。又因施用第一、二級毒品案件，經本院裁定
    令入戒治處所施以強制戒治1 年，同時經臺灣板橋地方法院
    檢察署檢察官提起公訴，強制戒治部分於92年9 月22日停止
    戒治出所，所餘戒治期間交付保護管束，保護管束期間至93
    年4 月1 日期滿未經撤銷而執行完畢，起訴部分則經本院以
    92年度訴字第1115號判處有期徒刑7 月、4 月，應執行有期
    徒刑9 月確定。復因施用毒品案件，經本院以92年度易字第
    3092號判處有期徒刑4 月確定，與上開案件接續執行，於94
    年1 月28日假釋出獄，交付保護管束至94年2 月16日期滿未
    經撤銷而執行完畢。又於94年間因施用毒品案件，經本院於
    95年1 月16日以94年度訴字第2837號判處有期徒刑4 月確定
    ，並於95年6 月15日縮刑期滿。詎猶不知悔改，復基於施用
    第一級毒品海洛因之犯意，於96年5 月6 日在臺北縣三峽鎮
    ○○路240 巷19號1 樓其住處內，將第一級毒品海洛因羼入
    清水後，以注射針筒注射手臂之方式，施用第一級毒品海洛
    因1 次（起訴書略載為96年5 月7 日15時10分許為警採尿前
    回溯26小時內之某時許，在不詳處所，施用第一級毒品海洛
    因）。嗣於同年月7 日下午2 時40分許，在臺北縣板橋市○
    ○○街124 巷61之62號「華中公園」公廁內為警查獲，並扣
    得海洛因1 包（淨重0.05公克）及其所有供施用毒品所用之
    注射針筒1支。
二、案經臺北市政府警察局萬華分局報請臺灣板橋地方法院檢察
    署檢察官偵查起訴。
    理  由
一、按除被告所犯為死刑、無期徒刑、最輕本刑為三年以上有期
    徒刑之罪或高等法院管轄第一審案件者外，於第一次審判期
    日前之準備程序進行中，被告先就被訴事實為有罪之陳述時
    ，審判長得告知被告簡式審判程序之旨，並聽取當事人、代
    理人、辯護人及輔佐人之意見後，裁定進行簡式審判程序，
    刑事訴訟法第273 條之1 第1 項定有明文。經核本件被告甲
    ○○所犯係死刑、無期徒刑、最輕本刑為三年以上有期徒刑
    以外之罪，其於準備程序中就被訴事實為有罪之陳述，經法
    官告知簡式審判程序之旨，並聽取公訴人及被告之意見後，
    本院合議庭認宜進行簡式審判程序，爰依上揭規定合議裁定
    由受命法官獨任進行簡式審判程序，合先敘明。
二、上揭事實，業據被告甲○○於警詢、偵查及本院準備程序與
    審理時供承不諱，又被告為警查獲時所採集之尿液檢體經送
    驗結果，確呈有海洛因代謝物嗎啡陽性反應性反應，此有台
    灣尖端先進生技醫藥股份有限公司濫用藥物尿液檢驗報告1
    紙在卷可稽（見臺灣板橋地方法院檢察署96年度毒偵字第35
    81號偵查卷第35頁）。此外查獲被告時所扣得之白粉，經查
    獲之分局依聯勤204 廠製造之煙毒品檢驗A 包試劑初步檢驗
    結果確呈嗎啡、海洛因反應，亦有臺北市政府警察局萬華分
    局查獲涉嫌毒品危害防制條例毒品初步鑑驗報告單1 紙附卷
    可憑（見同上偵查卷第6 頁），復有注射針筒1 支扣案可資
    佐證。足證被告上開自白應與事實相符，應堪採信。再查，
    被告甲○○前因施用毒品案件，經本院先後2 次裁定送觀察
    、勒戒後，均認無繼續施用毒品傾向，分別於90年6 月1日
    、91年9 月3 日觀察、勒戒執行完畢釋放，由臺灣板橋地方
    法院檢察署檢察官先後於90年6 月3 日、91年9 月5 日以90
    年度毒偵字第1505號、91年度毒偵字第2280號為不起訴處分
    確定。又因施用第一、二級毒品案件，經本院裁定令入戒治
    處所施以強制戒治1 年，同時經檢察官提起公訴，強制戒治
    部分於92年9 月22日停止戒治出所，所餘戒治期間交付保護
    管束，保護管束期間至93年4 月1 日期滿未經撤銷而執行完
    畢等情，此有臺灣高等法院被告全國前案紀錄表在卷可佐，
    其於強制戒治執行完畢釋放後，5 年內再犯施用第1 級毒品
    之罪。從而本案事證已臻明確，被告犯行洵堪認定，自應依
    法論科。
三、查海洛因依其成癮性、濫用性及對社會危害性之程度，已為
    毒品危害防制條例第2 條第2 項第1 款列為第一級毒品。核
    被告所為，係犯毒品危害防制條例第10條第1 項施用第一級
    毒品之罪。其施用前後持有海洛因之低度行為，應為施用海
    洛因之高度行為所吸收，不另論罪。末查，被告有如上開事
    實欄之科刑執行情形，有臺灣高等法院被告前案紀錄表附卷
    可徵，其於有期徒刑執行完畢後五年內，再犯本件有期徒刑
    以上刑之罪，為累犯，應依法加重其刑。爰審酌被告之品行
    、智識程度、被告前已有施用毒品經強制戒治之前案紀錄，
    猶因施用海洛因再犯本罪，顯未衷心悛悔，漠視法令之禁制
    ，恣意濫用藥品，甚為可訾，兼衡其施用海洛因所生危害實
    以自戕健康為主，於他人尚無明顯重大危害及被告犯罪坦承
    犯行等一切情狀，量處如主文所示之刑，以資懲儆。至為警
    查獲扣得第一級毒品海洛因1 包（淨重0.05公克），不問屬
    於犯人與否，應依毒品危害防制條例第18條第1 項前段規定
    沒收銷燬之。而扣案上開毒品之外包裝袋1 包及注射針筒1
    支，係被告所有且供施用毒品犯罪所用之物，業據被告供承
    在卷，應依法宣告沒收。
四、另移送併辦部分（臺灣板橋地方法院檢察署96年度毒字第53
    61號），惟查；94年2 月2 日修正公布，而於95年7 月1 日
    施行之刑法，基於刑罰公平原則之考量，杜絕僥倖之犯罪心
    理，並避免易致鼓勵犯罪之誤解，已刪除第56條連續犯之規
    定。行為人反覆實行之犯罪行為茍係在刑法修正施行後者，
    因法律之修正已生阻斷連續犯之法律效果，除認應合於接續
    犯、繼續犯、集合犯等實質上一罪關係而以一罪論處外，基
    於一罪一罰之刑罰公平性，自應併合處罰。次查，被告上開
    已為本院判處徒刑之施用第一級毒品海洛因之犯罪時間為96
    年5 月6 日，而被告又於96年7 月13日再度施用第一級毒品
    海洛因，經該署檢察官以被告所犯係實質上一罪之關係，移
    送本院併案審理（見併案意旨書）。然所謂「集合犯」，係
    指立法者所制定之犯罪構成要件中，本即預定有數個同種類
    行為而反覆實行之犯罪而言；故是否集合犯之判斷，客觀上
    自應斟酌法律規範之本來意涵、實現該犯罪目的之必要手段
    、社會生活經驗中該犯罪必然反覆實行之常態及社會通念等
    ；主觀上則視其反覆實施之行為是否出於行為人之一個犯意
    ，並秉持刑罰公平原則，加以判斷之。稽以行為人施用毒品
    之原因，不一而足，其多次施用毒品之行為，未必皆出於行
    為人之一個犯意決定；且觀諸毒品危害防制條例第10條第1
    項施用毒品罪之構成要件文義衡之，實無從認定立法者本即
    預定該犯罪之本質，必有數個同種類行為而反覆實行之集合
    犯行，故上開施用毒品之罪，難認係集合犯之罪。另依刑法
    第56條修正理由之說明，謂「對繼續犯同一罪名之罪者，均
    適用連續犯之規定論處，不無鼓勵犯罪之嫌，亦使國家刑罰
    權之行使發生不合理之現象」、「基於連續犯原為數罪之本
    質及刑罰公平原則之考量，爰刪除有關連續犯之規定」等語
    ，即係將本應各自獨立評價之數罪，回歸本來就應賦予複數
    法律效果之原貌。因此，就刑法修正施行後多次施用毒品之
    犯行，採一罪一罰，始符合立法本旨（最高法院96年度台上
    字第4762號判決意旨參照）。是以，依上開之意旨被告於96
    年7 月13日施用第一級毒品海洛因之犯行，本院自無從併辦
    ，應將上開96年度毒字第5361號偵查卷退回檢察官另行偵查
    處理，附此說明。
據上論斷，應依刑事訴訟法第273 條之1 第1 項、第299 條第1
項前段，毒品危害防制條例第10條第1 項、第18條第1 項前段，
刑法第11條前段、第47條第1 項、第38條第1 項第2 款，判決如
主文。
本案經檢察官吳文正到庭執行職務
中　　華　　民　　國　　96　　年　　11　　月　　13　　日
                      刑事第五庭  法  官  潘  長  生
以上正本證明與原本無異。
如不服本判決，應於判決送達後10日內敘明理由向本院提出上訴
狀。
                                  書記官  彭  麗  紅
中　　華　　民　　國　　96　　年　　11　　月　　13　　日
附錄本案論罪科刑法條
毒品危害防制條例第10條：
施用第一級毒品者，處六月以上五年以下有期徒刑。
施用第二級毒品者，處三年以下有期徒刑。
